【裁判字號】    90,上訴,1725
【裁判日期】    901127
【裁判案由】    違反槍砲彈藥刀械管制條例
【裁判全文】
臺灣高等法院臺中分院刑事判決                    九十年度上訴字第一七二五號
    上  訴  人  臺灣彰化地方法院檢察署檢察官
    上  訴  人
    即  被  告  乙○○
                甲○○
右上訴人因被告等違反槍砲彈藥刀械管制條例案件，不服臺灣彰化地方法院九十年度
訴字第四０八號中華民國九十年七月五日第一審判決（起訴案號：臺灣彰化地方法院
檢察署八十九年度偵字第九四一一號），提起上訴，本院判決如左：
    主      文
原判決撤銷。
乙○○、甲○○共同未經許可，持有可發射子彈具有殺傷力之槍枝，乙○○處有期徒
刑壹年貳月，併科罰金新臺幣壹拾萬元，罰金如易服勞役，以新臺幣玖佰元即銀元參
佰元折算壹日；甲○○累犯，處有期徒刑壹年貳月，併科罰金新臺幣壹拾萬元，罰金
如易服勞役，以新臺幣玖佰元即銀元參佰元折算壹日。
扣案之改造玩具手槍壹支（槍枝管制編號0000000000）沒收。
    事      實
一、甲○○曾於民國七十八年間犯盜匪罪，經本院判處有期徒刑六年，於八十四年三
    月三十一日執行完畢，再於八十四年間犯違反麻醉藥品管理條例罪，經臺灣彰化
    地方法院判處有期徒刑六月，於八十五年一月十九日易科罰金執行完畢，於八十
    六年間犯竊盜罪，經臺灣彰化地方法院判處有期徒刑七月、於八十五年間犯煙毒
    罪、違反麻醉藥品管理條例罪，經本院判處有期徒三年一月、七月（二罪定應執
    行刑為三年四月），前開竊盜與煙毒、違反麻醉藥品管理條例三罪於八十六月三
    十日經本院以八十六年度聲字第五八五號裁定合併定應執行刑為三年六月，另因
    八十六年間犯贓物罪，經臺灣彰化地方法院判處有期徒刑五月，再與前開三罪合
    併由臺灣彰化地方法院於八十六年十月二十四日以八十六年度聲字第一四三九號
    裁定合併定應執行刑為三年十月，入監服刑後，於八十九年十月三十日假釋出獄
    交付保護管束，指揮書執畢日期為九十年四月十八日，尚在假釋保護管束期間。
    緣其友人乙○○於八十八年間某日，帶同綽號「阿偉」之不詳年籍成年男子至彰
    化縣花壇鄉○○路○段二九六號乙○○老家屋後空地，由「阿偉」將其所有具殺
    傷力仿SMITH&WESSON廠轉輪改造玩具手槍一支（槍枝管制編號為0000000000號）
    、改造子彈一顆，藏放在該空地草堆中，乙○○自斯時起，未經許可而無故與「
    阿偉」共同持有上開槍彈。詎甲○○於前開假釋期間，竟不知悔改，明知乙○○
    所持有之上開槍彈，均具有殺傷力，為違禁物，未經許可，不得無故持有，因乙
    ○○要求其查看槍彈狀況，竟與乙○○基於共同持有之犯意聯絡，於八十九年十
    二月九日二十一時許，由乙○○駕駛車牌號碼ＫＸＥ─三六○號機車搭載甲○○
    ，共同前往前開乙○○老家屋後，由乙○○起出上開槍彈後，為供查看方便，乃
    將之置於實力支配之下改藏放在彰化縣花壇鄉永春村福德巷二九號甲○○住處附
    近水溝旁，而與乙○○共同持有之。嗣於同年十二月十日十八時三十分許，乙○
    ○、李喜鋒二人一同騎車欲前往甲○○住處附近水溝起出上開槍彈途中，因乙○
    ○遇到朋友，乃由甲○○單獨前往取出槍彈再與乙○○會合後，將槍彈放置在乙
    ○○騎乘之上開機車置物箱內。嗣於八十九年十二月十日二十一時三十分許，在
    彰化縣彰化市○○路彰化基督教醫院前，為警查獲，並扣得上開改造手槍一支、
    改造子彈一顆（已於鑑驗時試射完畢不存在）。
二、案經彰化縣警察局彰化分局報告臺灣彰化地方法院檢察署檢察官偵查起訴。
    理      由
一、訊據被告乙○○對於持有右開槍彈之事實固坦承不諱，惟辯稱該槍枝是壞掉的，
    並無殺傷力，伊只是拿出來看一看而已，之前伊有看過槍枝，轉輪不太能轉動，
    槍枝是查獲後經警方修理才具殺傷力云云。訊據被告甲○○則矢口否認有持有槍
    彈犯行，辯稱乙○○到彰化基督教醫院找伊，伊只是搭乙○○的便車回家，經過
    乙○○住家時，乙○○叫伊在馬路旁等，說要拿槍到伊家看，伊害怕，就說不要
    乙○○載伊回家，改叫乙○○載伊到基督教醫院照顧女友，乙○○就把槍彈丟在
    路邊草叢先載伊回彰化基督教醫院，槍彈是乙○○自己拿到伊舊家空地藏放的，
    伊並無與乙○○共同持有上開槍彈之意思等語。惟查：(1)、上開槍彈係八十九年
    十二月十日晚上九時三十分許，在彰化市○○路彰化基督教醫院前，為警在甲○
    ○機車置物箱內查獲，當時被告二人在一起等情，為被告二人坦承在卷，並有被
    告乙○○與查獲之槍彈、機車合照之照片六張附於警卷可稽。(2)、上開槍彈經送
    內政部警政署刑事警察局鑑驗結果，該手槍係仿SMITH&WESSON廠轉輪製造之金屬
    玩具槍，將槍管及轉輪車通改造而成，其擊發機械正常，具發射子彈功能，認具
    殺傷力；而改造子彈一顆，係玩具槍金屬彈殼加裝直徑約六MM之金屬彈丸組合而
    成，經試射結果，可擊發，認具殺傷力，有該局八十九年十二月二十七日刑鑑字
    第二○○二五五號鑑驗通知書一紙在卷足憑（附於偵查卷第二二頁）。(3)、上開
    槍彈係被告乙○○是由「阿偉」於案發約二年前藏置在乙○○老家屋後空地草堆
    中一節，亦經被告乙○○坦承在卷，被告乙○○既同意「阿偉」將上開槍彈藏置
    在其老家屋後，其有與「阿偉」共同持有該槍彈之犯意甚為明顯。嗣被告再於八
    十九年十二月九日二十一時許，與被告甲○○一同前往乙○○老家起出槍彈，並
    改藏放在甲○○住處附近等情，業經被告二人在警訊、偵查、原審中坦承在卷，
    被告甲○○在警訊並坦承於八十九年十二月九日當天取出槍彈後，乙○○要求其
    馬上看，伊即向乙○○表示先把這把改造槍放在伊住處附近，等以後有空再看，
    故當天伊即叫乙○○載伊到伊家裏，然後再把這把改造手槍藏在其家旁的田內草
    叢內，然後再與乙○○回到彰化基督教醫院等語（見警卷第五頁反面），及在原
    審坦承係因八十九年十二月九日當天時間太晚，伊表示不方便看，改天再看，就
    將槍彈放在其住處附近，因為伊只與母親同住，在其住處看比較方便等語（見原
    審卷第三三頁），參以同年十二月十日十八時三十分許，係由被告甲○○單獨前
    往藏放地點取出上開槍彈後再與被告乙○○會合後放置在乙○○機車置物箱內共
    同前往彰化基督教醫院等情，亦為被告甲○○、乙○○坦承不諱（見警卷第二頁
    反面、第六頁反面、偵查卷第十九頁、原審卷第五十二頁、五十三頁），被告甲
    ○○既與被告乙○○共同於八十九年十二月九日前往乙○○住處取出槍彈，並將
    該槍彈改藏放在其住處附近供查看，且於同年十日單獨前往藏放處取出槍彈，其
    為查看方便而有將該槍彈置於其實力支配下及將與乙○○共同持有該槍彈之意圖
    甚為明顯，本件事證明確，被告乙○○辯稱上開槍彈不具殺傷力，係警員修理後
    才具殺傷力等語，被告甲○○辯稱其並未與乙○○共同持有上開槍彈等語，均屬
    卸責之詞，不足採信，被告二人犯行均堪認定。
二、核被告乙○○、甲○○所為，均係犯槍砲彈藥刀械管制條例第十一條第四項之未
    經許可持有可發射子彈具有殺傷力之槍枝罪、及同條例第十二條第四項之未經許
    可持有子彈罪。被告乙○○與綽號「阿偉」之成年男子間，被告乙○○與被告甲
    ○○間，互有犯意聯絡及行為分擔，均為共同正犯，公訴人起訴漏未論列綽號「
    阿偉」之共犯，尚有未洽，併此敘明。又被告乙○○、甲○○以單一之持有行為
    ，同時持有上開手槍及子彈，觸犯構成要件不同之罪名，為想像競合犯，應從較
    重之未經許可持有可發射子彈具有殺傷力之槍枝罪論處。被告甲○○曾於八十四
    年間犯違反麻醉藥品管理條例罪，經臺灣彰化地方法院判處有期徒刑六月，於八
    十五年一月十九日易科罰金執行完畢，有臺灣高等法院被告全國前案紀錄表、臺
    灣彰化地方法院檢察署刑案資料查註紀錄表各一份在卷可稽，五年以內再犯本件
    有期徒刑以上刑之罪，為累犯，應依刑法第四十七條規定加重其刑。再按被告行
    為後，槍砲彈藥刀械管制條例第十九條有關宣告強制工作規定業經九十年十一月
    十四日公布刪除，並於同年月十六日生效，比較新舊法結果，以新法規定較有利
    於被告，自應適用新法，不再為強制工作之宣告。原審予以論科，固非無據，惟
    (1)、槍砲彈藥刀械管制條例第十一條第四項之法定刑為一年以上七年以下有期徒
    刑及併科新臺幣七百萬元以下罰金，原審疏未諭知罰金刑，尚有未洽。(2)、原審
    以被告甲○○前於八十六年間犯竊盜罪經判決及執行完畢後，五年以內再犯本案
    為由，論以累犯，惟被告於八十六年間犯竊盜罪所宣告之有期徒刑七月，係與其
    所犯煙毒、違反麻醉藥品管理條例、贓物等三罪定應執行刑後合併執行，嗣於八
    十九年十月三十日假釋出獄，假釋期滿日為九十年四月十八日，有前開前案紀錄
    表等件在卷可稽，被告再犯本案時上開竊盜案件並未執行完畢，被告係因前另犯
    違反麻醉藥品管理條例罪，經臺灣彰化地方法院判處有期徒刑六月，於八十五年
    一月十九日易科罰金執行完畢，於五年以內再犯本件，而構成累犯，原審雖論以
    累犯，惟據以論述累犯之前科資料有誤，亦有未洽。(3)、被告行為後，槍砲彈藥
    刀械管制條例第十九條規定業經刪除，新法較有利於被告，原審未及比較適用，
    同有未洽。被告二人上訴否認犯罪，雖無理由，惟檢察官上訴指摘原審未諭知罰
    金刑，及原審判決既有上開可議之處，自應由本院予以撤銷改判。爰審酌酌被告
    二人素行、被告乙○○及甲○○持有槍彈對於社會治安危害甚鉅，及被告乙○○
    持有槍彈期間為二年、被告甲○○持有槍彈期間僅二日，犯罪後否認犯罪等一切
    情狀，各量處如主文所示之刑，以示懲儆，並就罰金部分諭知易服勞役之折算標
    準。扣案之改造玩具手槍一支（槍枝管制編號為第0000000000號）具殺傷力，有
    前開鑑定報告在卷可稽，依槍砲彈藥刀械管制條例第五條之規定，非經中央主管
    機關許可不得製造、販賣、運輸、持有及轉讓，係違禁物，應依刑法第三十八條
    第一項第一款規定，宣告沒收。另扣案之改造子彈一顆，業經送驗試射，擊發後
    已無殺傷力，非屬違禁物品，毋庸再為沒收之諭知。
據上論斷，應依刑事訴訟法第三百六十九條第一項前段、第三百六十四條、第二百九
十九條第一項前段、刑法第二條第一項前段、第十一條前段、第二十八條、第五十五
條、第四十七條、第四十二條第二項、第三十八條第一項第一款、槍砲彈藥刀械管制
條例第十一條第四項、第十二條第四項，判決如主文。
本案經檢察官丙○○到庭執行職務。
中      華      民      國      九十    年      十一    月      二十七  日
                                臺灣高等法院臺中分院刑事第八庭
                                      審判長法  官  羅  得  村
法  官  劉  榮  服
                                            法  官  陳  賢  慧
右正本證明與原本無異。
如不服本判決應於收受送達後十日內向本院提出上訴書狀，其未敘述上訴之理由者並
得於提起上訴後十日內向本院補提理由書（均須按他造當事人之人數附繕本）。
                                            書記官  許  麗  花
中      華      民      國      九十    年      十一    月      二十九  日
附錄：
槍砲彈藥刀械管制條例第十一條第四項
未經許可，持有、寄藏或意圖販賣而陳列第一項所列槍砲者，處一年以上七年以下有
期徒刑，併科新臺幣七百萬元以下罰金。
槍砲彈藥刀械管制條例第十二條第四項
未經許可，持有、寄藏或意圖販賣而陳列子彈者，處五年以下有期徒刑，併科新幣三
百萬元以下罰金。
                                                                        Ａ


司法院資訊處製作；財團法人民間司法改革基金會備份。
